臺灣高等法院交通事件裁定　　　　　　　　　　　　九十一年度交抗字第九七二號
　　抗　告　人
　　即受處分人　甲○○
右抗告人因違反道路交通管理處罰條例案件，不服臺灣臺北地方法院中華民國九十一
年十月二十三日九十一年度交聲字第六一０號裁定，提起抗告，本院裁定如左：
    主  文
原裁定撤銷，發回台灣台北地方法院。
    理  由
一、原裁定意旨略以：抗告人即受處分人甲○○於民國九十年十二月三十日二十二時
    四十分許，駕駛蔡兆益所有車牌號碼ＨＷ─七四三二自用小客車，行經台北縣新
    莊市○○街口，因發生交通事故並無人員傷亡，經台北縣政府警察局新莊分局頭
    前派出所警員鄭文彬據報前往處理，竟拒絕接受上開酒精濃度測試，經警員掣單
    舉發，由原處分機關依九十一年九月一日修正施行前（下稱修正前）道路交通管
    理處罰條例第三十五條第三項、違反道路交通管理事件統一裁罰標準及處理細則
    第四十四條第一項及標準表規定，裁處罰鍰六萬元，並吊銷其駕駛執照。抗告人
    雖辯稱：伊當日曾二次測試，均無結果，並未拒絕酒測等語。經查，證人即舉發
    警員鄭文彬於原法院具結證稱：伊當天接獲勤務中心指示有發生車禍，趕到現場
    ，因對方指訴駕駛人有飲酒，伊詢問在何人駕駛車輛，甲○○與他朋友互推，後
    來對方指證係甲○○駕駛，伊即要求甲○○酒測，其酒測濃度已超過規定，因伊
    所持用酒測儀器無法列印，故請求鄰近派出所提供酒測器。後來即找不到甲○○
    ，之前甲○○已經吹氣四、五次，不是吹氣不足，就是沒辦法列印。當時甲○○
    已經找不到，而他朋友仍在場，所以伊我跟他朋友說若甲○○不配合，就要依法
    製作筆錄。所以伊先回派出所，等他們到派出所來。後來因為對方來派出所說為
    何甲○○沒有到，伊才又回現場去，詢問他朋友，他朋友說他也不曉得甲○○去
    哪裡。伊有告訴須在現場等候其他派出所提供酒測器，而且有告訴他說酒測濃度
    已超過規定等語。以交通警員掣單舉發違反道路交通管理處罰條例所列之違規事
    實，本質上為行政處分，且係公務員基於職務上之權力，依法就特定之具體事件
    所為具有公法上效果之單方行政行為，基於公務員所為公法上行為具有公信力之
    原則，該行政處分當可被推定為真正。抗告人既未就執勤警員舉發違誤提出相關
    證據以供調查，而依卷存證據資料亦無其他積極證據足資證明其有捏造事實違法
    取締情事，則執勤警員本其維護交通秩序及安全之職責所為舉發，自應受到合法
    及正確之推定。徵諸抗告人供稱：當天伊吹了兩次，沒有看到酒測單，警員也沒
    告訴伊結果。伊吹兩次是因警察說伊吹氣不足，所以再吹。吹了兩次後警員說好
    了，伊到人行道散步，看到警察在那邊打電話，後來警察沒告訴伊結果，伊就先
    走。因為警察沒有拿證件還給伊，伊也未跟警員要，伊不知道警員要扣證件，還
    是要如何處理，所以伊未跟警員要，等到九十一年一月十日伊跟對方和解，才跟
    警員要證件。當天是因為發生車禍，所以警員跟伊要駕照。當天還有伊朋友一人
    在場，伊吹完後，到旁邊散步，伊朋友還在現場跟警員討論，等伊回到現場，警
    員已離開，伊朋友還在場。當時伊有問伊朋友，他說他怎麼知道，警察已經走了
    等語，足見抗告人確於酒精濃度測試未完成，即逕自離去。抗告人其明知酒精濃
    度測試未完成即行離去，自屬拒絕酒精濃度測試。是抗告人所辯，乃事後卸責之
    詞，不足採信。抗告人有拒絕酒精濃度測試違規行為，應堪認定。原處分機關依
    修正前道路交通管理處罰條例第三十五條第三項、違反道路交通管理事件統一裁
    罰標準及處理細則第四十四條第一項及前揭標準表之規定，裁處罰鍰六萬元，並
    吊銷其駕駛執照，並無違誤。抗告人聲明異議，為無理由，應予駁回等語。
二、抗告意旨略以：伊於接受警員酒測後，儀器未顯示酒測結果，亦未列印酒測數值
    ，警員亦未告知酒測結果，警員謂伊拒絕酒測，與事實不符等語。
三、經查，證人鄭文彬既證述抗告人有數度接受酒測，並顯示酒精濃度超過規定，因
    儀器故障，無法列印酒測單等語，堪信抗告人所辯並未拒絕酒測等情，尚非無據
    。雖證人鄭文彬證述有告知抗告人酒測結果已超過規定，且告知抗告人須停留在
    現場等候其他派出所提供酒測儀器，惟抗告人竟逕行離開等情，惟此為抗告人堅
    詞否認。有無上開情事，事關抗告人有無拒絕酒測意圖，二人說法又南轅北轍，
    允宜多方查證方是。抗告人與證人鄭文彬既一致指明抗告人朋友有在現場，且傳
    訊該抗告人在場朋友查證，並無困難。原法院僅憑證人即舉發警員鄭文彬片面之
    詞，即據以認定抗告人拒絕酒測，尚嫌調查未盡，實難以昭折服。抗告人提起抗
    告，指摘原裁定不當，為有理由。本院爰撤銷原裁定，發回台灣台北地方法院，
    再為調查，妥適裁定。
四、依道路交通案件處理辦法第二十六條、刑事訴訟法第四百十三條前段，裁定如主
    文。
中      華      民      國      九十一    年    十一    月    二十九    日
                              臺灣高等法院交通法庭
                                  審判長法  官  葉  麗  霞
                                        法  官  陳  孟  瑩
                                        法  官  李  錦  樑
右正本證明與原本無異。
不得再抗告。
                                        書記官  郭  台  發
中      華      民      國      九十一    年    十二    月    三        日
